臺灣屏東地方法院民事判決　八十九年度簡上字第七七號
　　上　訴　人　　甲○
　　被上訴　人　　乙○○
　　　　　　 　　 丙○○
右當事人間請求確認界址事件，上訴人對於中華民國八十九年三月二十日本院屏東簡
易庭八十九年度屏簡字第一一三號第一審判決提起上訴，本院判決如左：
    主      文
上訴駁回。
第二審訴訟費用由上訴人負擔。
    事實及理由
一、上訴人起訴主張：其所有坐落屏東縣長治鄉○○段六七七地號土地（重測前為長
    興段六四０─一地號，下稱六七七土地），於民國八十三年間曾申請屏東縣政府
    地政事務所確認界樁，當時與鄰地地主均確認舊樁界無誤，為何八十七年土地重
    測會產生長四十公尺寬一．八公尺位移。倘若依照原審判決認定之界址，則其所
    有六七七土地面積減少十八點四二平方公尺，被上訴人所有之土地面積卻分別增
    加，已生不平之現象，其所有六七七土地面積應與重測前面積相符才是云云。爰
    請求(一)確認其所有六七七土地與被上訴人乙○○所有坐落同段六七四地號土地（
    下稱六七四土地）界址為如附圖所示Ｋ、Ｐ點之連線。(二)確認其所有前項土地與
    被上訴人丙○○所有坐落同段六七五地號土地（下稱六七五土地）界址為如附圖
    所示Ｇ、Ｎ點之連線（原審判決確認其所有六七七土地與乙○○所有六七四土地
    界址為如附圖所示Ｃ、Ｅ、Ｆ點之連線及確認上訴人所有前項土地與丙○○所有
    六七五土地界址為如附圖所示Ａ、Ｂ點之連線）。於本院聲明：(一)原判決廢棄。
    (二)確認其所有六七七土地與乙○○所有六七四土地界址為如附圖所示Ｋ、Ｐ點之
    連線。(三)確認其所有前項土地與丙○○所有六七五土地界址為如附圖所示Ｇ、Ｎ
    點之連線。
二、乙○○、丙○○則均以：八十七年的重測結果並無錯誤，土地重測後其等土地之
    面積均係屬合理誤差，且上訴人所有六七七土地之界址不論重測前或重測後均應
    係一直線才是。況重測後上訴人所有之六七七土地、坐落同段六七八地號土地及
    其妻林吳鳳所有坐落同段六七六地號土地，總共還增加六點零四平方公尺之面積
    等語置辨。均於本院聲明：上訴駁回。
三、原告主張之上揭事實，固據其提出土地登記簿謄本、屏東縣政府八十七年十一月
    三日函及調處筆錄各一份（見原審卷第九至十一頁）為證。惟查：
  (一)按重新實施地籍測量時，土地所有權人應於地政機關通知之限期內，自行設立界
    標，並到場指界。逾期不設立界標或到場指界者，得依左列順序逕行施測：一、
  　鄰地界址。二、現使用人之指界。三、參照舊地籍圖。四、地方習慣；又按重測
    地籍調查時，土地所有權人均到場而不能指界者，地籍調查及測量人員得參照舊
    地籍圖及其他可靠資料，協助指界，並依下列方式辦理：（一）土地所有權人均
    同意該協助指界之結果者，視同其自行指界。（二）土地所有權人不同意協助指
    界之結果且未能自行指界者，應依土地法第四十六條之二第一項規定予以逕行施
    測。（三）土地所有權人不同意協助指界之結果而產生界址爭議者，應依土地法
    第四十六條之二第二項規定予以調處，土地法第四十六條之二及土地法第四十六
    條之一至第四十六條之三執行要點第五點分別定有明文。
  (二)本件系爭土地（六七七土地、六七四土地及六七五土地）於八十七年經屏東地政
    機關（下稱屏東地政）重測時，業經屏東地政依據相關鄰地界址、被上訴人分別
    指界及參照舊地籍圖等相關規定認定系爭土地之相關界址，又上訴人雖因不同意
    協助指界之結果，惟地政機關仍可依首揭規定依據土地法第四十六條之二第一項
    規定予以逕行施測，是地政機關於重新實施地籍測量時，已符合首揭相關法律規
    定，其重測結果並無違誤。又原審經委託行政院內政部土地測量局（下稱土地測
    量局）利用精密電子測距經緯儀，在系爭土地周圍，利用重測測設圖根點補施測
    圖根點，並經計算檢核閉和後，做該測區之控制點，而後以各圖根點為基點，用
    上列儀器分別施測系爭土地附近各界址點坵形，並計算各界址點之坐標值輸入電
    腦，用自動繪圖儀展繪於鑑測原圖上（與地籍圖同比例尺百分之一及一千二百分
    之一），然後依據屏東縣屏東地政事務所保管之地籍圖、地籍調查表、坐標資料
    、宗地資料等謄展繪本案及有關土地地籍圖經界線，並與前項成果核對檢核後測
    定於鑑測原圖上，做成鑑定圖，亦符合首揭相關法律規定，亦無違誤（見原審卷
    第七六至八六頁）。
  (三)原審依據屏東地政及土地測量局之測量結果，認系爭土地重測前後及按使用現況
    所測得之界址計算面積結果，均與各該土地登記簿所載之面積不符，惟按重測後
    所測得之界址計算出之各該土地面積，六七四地號土地面積０．四三五七四三公
    頃、六七五地號土地面積０．０五三八二四公頃、六七七地號土地面積０．一三
    一三五八公頃，其土地增減之面積，較重測前及使用現況所測得之界址所計算之
    面積，與原土地登記簿所載之面積較為吻合，且重測後六七四地號與六七五、六
    七七地號之界址延伸後成一直線等情，業據原審至現場勘驗明確，並製有勘驗筆
    錄（見原審卷第二七頁）附卷足稽。原審遂確認上訴人所有六七七土地與乙○○
    所有六七四土地界址為如附圖所示Ｃ、Ｅ、Ｆ點之連線及丙○○所有六七五土地
    界址為如附圖所示Ａ、Ｂ點之連線較為可採，並無可議。
  (四)至上訴人雖以其所有六七七土地如依照原審認定之界址，則其土地則減少十八點
    二四平方公尺，與土地登記簿之面積不符，且乙○○所有六七四土地增加二點四
    三平方公尺、丙○○所有六七五土地面積增加零點二四平方公尺，即使重測其土
    地面積應與重測前之面積相符才是云云。惟查，本院就上訴人提出之相關問題詢
    問土地測量局，經土地測量局於九十一年九月二十三日以地測二字第０九一００
    一三四五五號函覆：(1)有關土地登記簿上面積均係依據屏東縣地政事務所所保管
    之土地登記簿上所載面積而來。(2)按政府機關辦理地籍圖重測，係依據土地法第
    四十六條之一、第四十六條之二、第四十六條之三及地籍測量實施規則等有關規
    定辦理。次按「戶地測量應地籍調查表所載認定之界址，逐宗施測。：：」為地
    籍測量實施規則第一百九十一條所明定，及重測應以土地所有權人（或受委託人
    ）到場指界結果辦理，地政機關依據所有權人指界範圍，測定各宗土地位置、形
    狀、大小，其面積為界址範圍決定之結果。(3)乙○○所鄰西側之水利地（即永興
    段六七二地號土地），其面積並無如上訴人所言有增加之情形，應係減少０點０
    ０七一三七公頃。經再套合比對本案相關及鄰近土地之重測前後地籍圖，永興段
    六七二地號土地之圖形，並無異常變大之情形及導致系爭土地之界址往東偏移現
    象（見本院卷第六七至七一頁）。是上訴人上訴理由所主張事由，均無可採。
  (五)土地重測依土地法第四十六條之一、第四十六條之二及第四十六條之三，暨第四
    十七條授權中央地政機關所訂之地籍測量實施規則有關規定辦理，已如前述，其
    目的在於以較科學方法，更新測量技術和儀器，普收測量整理實效，使地籍登記
    趨於正確，以杜糾紛。上訴人所有六七七土地於八十七年重測時，因其不同意指
    界，遂由測量人員參照舊地籍圖及其他資料予以協助指界之位置及於原審經土地
    測量局依前述測量方法重測，其重測所得土地面積數量自與上訴人實際擁有土地
    相符，其數量較重測前登記面積減少，自應以較新及精密測量所得之重測面積為
    準。上訴人僅以其所有六七七土地面積減少十八點四二平方公尺為由，據此認定
    土地測量局之重測有誤，進而要求回復重測前登記之土地面積，尚顯無據，亦與
    政府實施地籍重測，以糾正舊地籍不正確之立法意旨有違。
四、綜上所述，上訴人所有六七七土地與乙○○所有六七四土地界址應為如附圖所示
    Ｃ、Ｅ、Ｆ點之連線及與丙○○所有六七五土地界址應為如附圖所示Ａ、Ｂ點之
    連線。上訴人主張其所有六七七土地與乙○○所有六七四土地界址應為如附圖所
    示Ｋ、Ｐ點之連線及與丙○○所有六七五土地界址為如附圖所示Ｇ、Ｎ點之連線
    ，自無可採。是則原審確認上訴人所有六七七土地與乙○○所有六七四土地界址
    為如附圖所示Ｃ、Ｅ、Ｆ點之連線及與丙○○所有六七五土地界址為如附圖所示
    Ａ、Ｂ點之連線，於法並無不合。上訴意旨仍執陳詞，指摘原判決不當，求予廢
    棄改判，為無理由，應予駁回其上訴。
五、據上論結，本件上訴為無理由，依民事訴訟法第四百四十九條第一項、第七十八
    條判決如主文。
中　　　華　　　民　　　國　　九十一　　年　　 十一 　　月　　二十九　　日
                                    臺灣屏東地方法院民事第一庭
~B審判長法官　羅心芳
~B法      官　周群翔
~B法      官　許蓓雯
右為正本，係照原本作成。
本判決不得上訴。
中　　　華　　　民　　　國　　九十一　　年　　　十一　　月　　二十九　　　日
